台灣高等法院臺中分院民事判決　九十三年度再易字第六一號
　　　再　審原告　甲○○
　　　法定代理人　乙○○
右當事人間請求給付價金事件，再審原告對於中華民國九十三年七月二十七日本院九
十三年上易字第一五六號確定判決提起再審，本院判決如左：
　    主 　   文
再審之訴駁回。
再審訴訟費用由再審原告負擔。
　    事實及理由
一、再審原告主張：緣再審被告前以再審原告向伊購買房屋一棟，約定總價為五百八
　　十萬元，再審被告積欠再審被告尾款及履行契約為由提起給付價金之訴，然伊抗
　　辯兩造約定之總價為四百萬元，經台灣台中地方法院九十二年度訴字第二○七五
　　號判決再審原告敗訴，命再審原告應給付再審被告八十二萬八千三百三十八元，
　　再審原告提起上訴，經本院九十三年度上易字第一五六號判決上訴駁回，業已確
　　定，然：原確定判決將他案即台灣台中地方法院中簡字第三七四六號確認本票債
　　權不存在事件再審原告書狀所載有關本件買賣價金認為自認，有違背最高法院十
　　九年上字第四三七號判例（判例要旨：當事人在他案之陳述，雖可為本案認定事
　　實之根據，要不得視為本案之自認），又本件再審被告主張約定總價為五百八十
　　萬元，依舉證責任分配原則，應由再審被告負舉證責任，然原確定判決未依舉證
　　責任分配，由再審被告舉證，而為再審原告敗訴之判決，有違民事訴訟法第二百
　　七十七條之規定（二百七十七條本文：當事人主張有利於己之事實者，就其事實
　　有舉證之責任）。再原確定判決認定兩造買賣約定之總價為五百八十萬元，有違
　　經驗法則，有違最高法院六十九年台上字第七七一號判例（判例要旨：法院依調
　　查證據之結果，雖得依自由心證，判斷事實之真偽，但其所為之判斷如與經驗法
　　則不符時，即屬於法有違），主張原確定判決有適用法規顯有錯誤之情事。另原
　　確定判決認定兩造之買賣總價為五百八十萬元，有漏未斟酌：系爭買賣契約書之
　　形式及內容、第一審關於台中市大里農會檢送法院之甲○○貸款資料、未依再審
　　原告之請求向大里市農會調閱訴外人即系爭房屋同批興建之購買戶謝炎昌、陳秀
　　燕辦理貸款時之買賣契約書、證人林月春、賴東陽之證言、溫傳正之陳明狀內容
　　、及其他情況證據，主張原確定判決有漏未斟酌重要證物之情事，本於民事訴訟
　　法第四百九十六條第一項第一款、第四百九十七條之規定，提起本件再審之訴，
　　求為判決：(一)台灣台中地方法院九十二年度訴字第二○七五號與本院九十三年度
　　上易字第一五六號判決廢棄。(二)右廢棄部分，駁回再審被告之訴及其假執行之聲
　　請。(三)再審訴訟費用及前程序第一審、第二審之訴訟費用，均由再審被告負擔。
二、關於再審原告主張原確定判決有適用法規顯有錯誤之部份：
    查：(一)、上開確定判決認定兩造之買賣總價為五百八十萬元，雖於理由內引他案
    即台灣台中地方法院中簡字第三七四六號確認本票債權不存在事件再審原告書狀
    所載有關本件買賣價金認為自認之證據為再審被告敗訴之理由之一，然並非以之
    認為係再審原告在確定判決中之自認，此觀之原判決甚明，原確定判決顯無違背
    最高法院十九年上字第四三七號判例之情事。(二)、原確定判決認定再審被告主張
    約定總價為五百八十萬元，核係依據再審被告提出之不動產買賣契約，參酌再審
    原告於臺中簡易庭九十年度中簡字第三七四六號起訴狀內已自認系爭房地其買賣
    總價金為五百八十萬元等相關證據，認為再審原告之舉證已足使法院信其主張為
    可採，而採信再審被告之主張（見原確定判決第四頁至第六頁），並未違背舉證
    責任分配之原則，再審原告主張原確定判決有違民事訴訟法第二百七十七條之規
    定云云，亦顯無理由。(三)、原確定判決認定兩造買賣約定之總價為五百八十萬元
    ，除參酌上開證據外，另亦審酌證人林月春、溫傳正、呂錦銓、李銘祥等人之證
    言，依自由心證，而採信再審被告之主張，此為事實法院自由心證證據取捨之職
    權，並無違經驗法則，再審原告主張原確定判決有違最高法院六十九年台上字第
    七七一號判例，亦顯無理由。
三、關於再審原告主張原確定判決有重要證據漏未斟酌部份：
    按就足影響於判決之重要證物，漏未斟酌，亦得提起再審之訴，固為民事訴訟法
　　第四百九十七條所明定，惟所謂足影響於判決之重要證物漏未斟酌係指足影響於
　　判決基礎之重要證物，雖在前訴訟程序已提出，然未經確定判決加以斟酌者而言
　　，或則忽視當事人之證據不予調查，或則就依聲請或依職權調查之證據未為判斷
　　，均不失為漏未斟酌，且以該證物足以動搖原確定判決基礎者為限，若於判決理
　　由項下說明無調查之必要，或縱經斟酌亦不足以影響判決基礎之竟見，即與漏未
　　斟有間。查：(一)、關於再審原告主張原確定判決未依再審原告之請求向大里市農
　　會調閱訴外人即系爭房屋同批興建之購買戶謝炎昌、陳秀燕辦理貸款時之買賣契
　　約書部份，原確定判決理由項下已說明無調查之必要（見原判決書第十六頁），
　　與漏未斟酌顯然有間。(二)、關於再審原告主張再審被告所提出「買賣契約書影本
　　」，僅為影本，非正本。且卷附之契約書影本之簽名與蓋章均非再審原告之筆跡
　　與印章，且契約書上之「簽約日」竟晚於貸款「對保日」，與常情不符，原判決
　　均未斟酌，亦漏未斟酌第一審關於台中市大里農會檢送法院之甲○○貸款資料認
　　為原判決漏未斟酌上情即採信買賣契約書為真正乙節，查原確定判決已敘明：「
　　被上訴人所主張系爭不動產之買賣總價為五百八十萬元一節，既經上訴人於原法
　　院臺中簡易庭九十年度中簡字第三七四六號民事確認本票債權不存在事件中自承
　　屬實，上訴人於本件訴訟中復未能提出其他反證，是被上訴人此部分主張應可採
　　信，本不以提出卷附買賣契約書之原本為必要。」，難謂原確定判決未斟酌買賣
　　契約書為影本及再審原告否認契約書之真正等事項。又系爭買賣契約書之簽約日
　　期為九十年二月五日（見一審卷(一)第十二頁），而第一審關於台中市大里農會檢
　　送法院之甲○○貸款資料（參一審卷(二)第五頁以下），其相關貸款手續日期均在
　　簽約日期之後，無不合理之處，再審原告上開主張之證據縱經斟酌亦不足以影響
　　判決基礎之竟見。(三)關於再審原告主張原確定判決漏未斟酌證人林月春、賴東陽
　　之證言、溫傳正之陳明狀內容、及其他情況證據，主張原確定判決有漏未斟酌重
　　要證物之情事，查：(1)證人林月春之證詞，原確定判決已全部引敘，並為心證之
　　判斷（見原判決第七頁－十頁），已然斟酌，顯與漏未斟酌有間。(2)證人賴東陽
　　雖有證稱：「上訴人甲○○並沒有再看買賣合約書，因為依照規定之對保，並不
　　再提示買賣契約書」，然此一證言，並無足證明買賣契約書為虛偽，顯不足以影
　　響原確定判決之基礎。(3)溫傳正縱有在原審中提出陳明狀，然要不過為訴外人之
　　書狀，未經在本院依證人程序具結作證，並無足採為證據，此部份自無影響原確
　　定判決之基礎。(4)再審原告雖主張系爭房屋為最後一戶餘屋，且公共設施無法完
　　工，再審原告之母親郭素霞為公司代聘代銷人員，深知每戶底價，於享有同業折
　　扣之情形下，絕無可能用市價五百八十萬元購買，且如買賣價金是五百八十萬元
　　，何以第一期款一百六十萬元未繳前即由買方先付尾款四百二十萬元並辦理交屋
　　，不符經驗法則云云。惟兩造間之買賣總究為四百萬元或五百八十萬元，原確定
　　判決書已詳敘其採證之理由，並敘明：「依被上訴人於原審提出之「文心富園銷
　　售（代銷）明細表」及買賣合約書觀之，與系爭不動產同一批興建完工之其他別
　　墅型不動產，其銷售價格多為五百八十萬元左右，最低一戶之底價亦有五百四十
　　五萬元（見原審卷一第一四一至二九一頁），與上訴人所抗辯之買賣總價四百萬
　　元有明顯之鉅額價差，且上訴人向臺中縣大里市農會辦理抵押貸款時，所提出申
　　貸之借款金額為四百二十萬元，尤高於其所抗辯之買賣總價，亦與交易常情有違
　　。上訴人復未能提出其他積極事證，資供證明所述系爭不動產之買賣總價僅為四
　　百萬元一節屬實，是其反於其在原審法院臺中簡易庭九十年度中簡字第三七四六
　　號民事確認本票債權不存在事件中所為買賣總價為五百八十萬元之主張，並抗辯
　　系爭不動產之買賣總價僅為四百萬元云云，並非可採。」，上開所謂情況證據，
　　尚不足證明兩造間之買賣總價為四百萬元而非五百八十萬元，自亦不足以動搖原
　　確定判決之基礎。
四、綜上所述，再審原告主張原確定判決有適用法規顯有錯誤之情形，及重要證據漏
    未斟酌，顯無理由，其求為如上開聲明之判決，自無從准許，爰不經言詞辯論程
    序，逕予駁回。
據上論結，本件再審之訴，顯無理由，依民事訴訟法第五百零二條第二項、第七十八
條，判決如主文。
中　　　華　　　民　　　國　　九十三　　年　　　十　　　月　　 十九　　 日
~B1民事第三庭審判長法　官　陳照德
~B2　　　　　　　　法　官　曾謀貴
~B3　　　　　　　　法　官　蔡王金全
右為正本係照原本作成。
不得上訴。
~B 　 　　　　　　書記官　阮正枝
中　　　華　　　民　　　國　　九十三　　年　　　十　　　月　　 二十　　 日
                                                                        Ｈ
